最高法院刑事判決　　　　　　九十四年度台上字第一九八七號
　　上　訴　人　甲○○
　　　　　　　　　　　　之6號.
　　　　　　　　乙○○
　　共　　　同
　　選任辯護人　吳漢成律師
上列上訴人等因偽造有價證券案件，不服台灣高等法院花蓮分院
中華民國九十一年七月八日第二審判決（九十年度上訴字第一五
八號，起訴案號：台灣台東地方法院檢察署八十八年度偵字第四
八九號），提起上訴，本院判決如下：
    主  文
原判決撤銷，發回台灣高等法院花蓮分院。
    理  由
本件原判決撤銷第一審之科刑判決，改判仍依牽連犯從一重論處
上訴人甲○○、乙○○共同連續意圖供行使之用，而偽造有價證
券罪刑，固非無見。
惟查：一、原判決事實認定上訴人等受告訴人黃慧美之委託，於
民國（下同）八十八年一月十四日，持黃慧美交付之印鑑章，代
為向台東信用合作社領取支票簿一本後，未將該支票簿及印鑑章
歸還黃慧美，且未經同意，於同年月二十九日盜用黃慧美所交付
之上開印鑑章，偽造「支票領取證」向該信用合作社冒領同一支
票帳戶、票號二五九六○一至二五九六五○號共五十張之支票簿
一本等情；然上訴人等均否認此部分之偽造文書等犯行，甲○○
於第一審陳稱：「領票的時候就說好支票是給我用的，印章在告
訴人出國時還他」，乙○○亦供稱：「告訴人印章在領第一本支
票之後就都放在我這裡，一直到他要出國印章還他，後來在他出
國前我先生跟他說還要領第二本支票，所以將印章拿回來去領第
二本」云云，且合作金庫銀行台東分行曾於九十年八月二十三日
以（九○）合金東存字第３９０３號函，將黃慧美帳戶於八十八
年一月十八日下午二時十一分許蓋章填具取款憑條領取新台幣十
九萬元之資料檢送原審存卷（見第一審卷第一二三頁，原審卷第
一六二、一六三頁），究竟該取款憑條上所蓋用印文與本件上訴
人等所使用黃慧美之印鑑章是否同一，倘為同一印章，而上訴人
等於八十八年一月十四日領取第一本支票後，未將印鑑章交還黃
慧美，尚於同年月二十九日予以盜用，以冒領第二本支票簿，黃
慧美何有於同年月十八日持同一印章至該銀行填具取款憑條領取
款項之可能，即非無詳求之餘地。原審未遑進一步查明釐清，即
遽行判決，自嫌調查職責未盡。二、原判決事實欄記載上訴人等
於八十八年一月二十九日再盜用黃慧美所交付之上開印鑑章，偽
造「支票領取證」一紙向台東信用合作社之承辦人員提出行使，
以冒領同一支票帳戶之上述支票簿一本，足生損害於黃慧美，並
於理由說明上訴人等所為，其偽造文書部分係犯刑法第二百十六
條、第二百十條之偽造私文書罪等情。但上訴人等行使該偽造之
「支票領取證」，目的既在於詐領銀行交付之支票簿，原審就上
訴人等以行使偽造私文書為詐欺之方法，而向該銀行冒領支票簿
之行為部分，是否應另予論罪，及與所犯其餘各罪之關係為何，
並未予以說明論敘，自嫌理由不備（本院十九年上字第一三三○
號、二十年上字第一七八九號判例要旨參照）。三、原判決事實
欄記載上訴人等領取上述第一本支票簿後，以黃慧美為發票人，
偽造該五十張支票（票號二五八九五一至二五九○○○號）中之
四十張，並對外行使等情，其理由說明卻謂上訴人等未經授權，
偽造上開五十張支票之其中四十五張（見原判決第四頁）；且依
其附表所載上訴人等偽造黃慧美名義之支票並持以行使，其中已
兌現部分共計二十一張（即原判決附表有＊註記部分），其理由
則載稱上訴人等「所簽發已兌現之四十張支票」云云（見原判決
第四頁），俱前後不符，亦有可議。以上或為上訴意旨所指摘，
或為本院得依職權調查之事項，應認原判決有撤銷發回更審之原
因。原判決關於不另諭知上訴人等無罪部分，因與發回部分有審
判不可分關係，應一併發回更審，附予敘明。
據上論結，應依刑事訴訟法第三百九十七條、第四百零一條，判
決如主文。
中　　華　　民　　國　九十四　年　　四　　月　二十一　日
                      最高法院刑事第八庭
                          審判長法官  呂　潮　澤
                                法官  吳　昆　仁
                                法官  孫　增　同
                                法官  吳　昭　瑩
                                法官  趙　文　淵
      本件正本證明與原本無異
                                      書  記  官
中　　華　　民　　國　九十四　年　　四　　月　二十六　日
                                                      Ｃ
